【裁判字號】    89,台上,5225
【裁判日期】    890831
【裁判案由】    妨害兵役
【裁判全文】
最高法院刑事判決                              八十九年度台上字第五二二五號
    上  訴  人  甲○○
右上訴人因妨害兵役案件，不服台灣高等法院中華民國八十九年六月二十日第二審判
決（八十九年度上訴字第一五一一號，起訴案號：台灣板橋地方法院檢察署八十八年
度偵字第二五○九四號），提起上訴，本院判決如左：
    主  文
原判決撤銷，發回台灣高等法院。
    理  由
本件原判決認定上訴人甲○○係役齡男子，意圖避免常備兵役之徵集，先後於民國八
十八年三月二十二日收受台北縣八十八年第Ｃ五九六梯次陸戰隊常備兵，應於八十八
年四月十五日至屏東龍泉陸戰隊新兵訓練中心服役；及於八十八年四月二十七日收受
台北縣八十八年第Ｃ五九七梯次陸戰隊常備兵，應於八十八年五月十八日至前揭陸戰
隊新兵訓練中心服役；及於八十八年七月七日收受台北縣八十八年第Ｃ五九九梯次陸
戰隊常備兵，應於八十八年七月十六日至屏東龍泉陸戰隊新兵訓練中心服役；及於八
十八年九月七日收受台北縣八十八年第Ｃ六○一梯次陸戰隊常備兵，應於八十八年九
月十六日至前揭陸戰隊新兵訓練中心服役之徵集令，均無故逾入營期限五日，迄為入
營等情。因而維持第一審論處上訴人意圖避免常備兵現役之徵集，應受徵集，無故逾
入營期限五日（累犯）罪刑之判決，駁回上訴人在第二審之上訴，固非無見。
惟查上訴期間為十日，自送達判決後起算，刑事訴訟法第三百四十九條前段定有明文
。又當事人不在管轄法院所在地居住者，依刑事訴訟法第六十六條第一項，於上訴、
抗告時，固應扣除其在途之期間。惟依同法第三百五十一條第一項之規定，在監獄或
看守所之被告，於上訴期間內向監所長官提出上訴書狀者，視為上訴期間內之上訴。
是在監所之被告，如依同法第三百五十一條第四項之規定，不經監所長官而提出上訴
書狀，倘該監所不在法院所在地者，自得扣除在途期間；但如向其監所長官提出上訴
書狀，依同法第三百五十一條第一項之規定，必在上訴期間內提出者，始視為上訴期
間內之上訴，若已在上訴期間內向其監所長官提出上訴書狀，縱監所人員遲誤轉送法
院收文，甚至遠超過規定在途期間，其上訴仍不得視為逾期。反之，如逾期始向其監
所長官提出上訴書狀，自不得視為上訴期間內之上訴，雖監所長官即日將上訴書狀轉
送法院收文，因無扣除在途期間之可言，其上訴自屬逾期。本件上訴人因妨害兵役案
件，經第一審於八十九年三月二十四日判決後，於八十九年三月三十日送達於上訴人
收受，有送達證書附卷可按（見第一審卷第三十一頁），竟遲至四月十二日始行向其
監所長官提起第二審上訴，有台灣台北監獄戒護科收文戳可憑（見原審卷第八頁）。
其上訴期間，因其係向監所長官提出上訴書狀，依上說明，無在途期間可言，截至四
月九日本已屆滿，惟四月九日為星期日，應順延至翌日即四月十日屆滿，該日並非例
假日或其他休息日，則其遲至四月十二日始行向其監所長官提起第二審上訴，顯已逾
期。原審未從程序上予以駁回上訴人在第二審之上訴，竟為實體之判決，自有違誤。
上訴意旨雖未就此指摘，然為本院得依職權調查之事項，應認原判決有撤銷發回更審
之原因。
據上論結，應依刑事訴訟法第三百九十七條、第四百零一條，判決如主文。
中      華      民      國    八十九    年      八      月    三十一    日
                              最高法院刑事第十二庭
                                  審判長法官  陳  炳  煌
                                        法官  陳  正  庸
                                        法官  陳  世  雄
                                        法官  吳  信  銘
                                        法官  黃  正  興
      右正本證明與原本無異
                                              書  記  官
中      華      民      國    八十九    年      九      月      五      日


司法院資訊處製作；財團法人民間司法改革基金會備份。
